【裁判字號】    89,訴,695
【裁判日期】    900404
【裁判案由】    營業稅
【裁判全文】
臺中高等行政法院判決                              八十九年度訴字第六九五號
    原      告  甲  ○
    被      告  南投縣稅捐稽徵處
    代  表  人  乙○○
    訴訟代理人  丙○○
                許金舜
                丁○○
右當事人間因營業稅事件，原告不服財政部中華民國八十九年九月二十五日台財訴字
第○八九一三五六三四五號訴願決定，提起行政訴訟。本院判決如左︰
    主  文
原告之訴駁回。
訴訟費用由原告負擔。
    事  實
壹、事實概要：
    原告未依法辦理營業登記，涉嫌於民國（下同）八十二年至八十五年間承包孝蓉
    營造有限公司、宇達營造有限公司（下稱孝蓉、宇達公司）得標之清水溪福興二
    號護岸工程、清水溪鯉魚護岸工程、清水溪福興一號堤防工程、濁水溪富州堤防
    工程、濁水溪番仔寮三號堤防工程及濁水溪大庄三號堤防延長工程等工程，逃漏
    銷售額新台幣（以下同）六六、四二九、ＯＯＯ元（含稅），營業稅額三、一六
    三、二八六元，違反營業稅法第二十八條規定；又購進貨物四三、四五八、六八
    八元（未含稅），未依法取得憑證，違反稅捐稽徵機關管理營利事業會計帳簿憑
    證辦法第二十一條規定，經法務部調查局南投縣調查站查獲，移由被告審理違章
    成立，依營業稅法第五十一條第一款規定追繳營業稅三、一六三、二八六元，並
    按所漏稅額處三倍罰鍰計九、四八九、八ＯＯ元（計至百元），另依稅捐稽徵法
    第四十四條規定就未依規定取得憑證之總額處百分之五罰鍰計二、一七二、九三
    四元，原告不服，申經被告復查決定將原依稅捐稽徵法第四十四條規定處罰鍰二
    、一七二、九三四元部分撤銷，其餘部分仍予維持，原告仍表不服，提起訴願，
    經臺灣省政府訴願決定撤銷原處分，由原處分機關另為處分；被告重行查核，仍
    維持原復查決定，原告不服，因自八十八年七月一日起營業稅改制為國稅，而向
    財政部提起訴願，經訴願決定予以駁回，原告仍不服，遂提起本件行政訴訟。
貳、兩造聲明：
  一、原告聲明求判決：撤銷原處分、復查決定及訴願決定。
  二、被告聲明求為判決：駁回原告之訴。
參、兩造之爭點：
  一、原告陳述：
      原告於八十二年至八十五年間，受僱於孝蓉、宇達公司委任為工地負責人，有
      薪資扣繳憑單及工程開工報告書影本可稽，只因在扣案孝蓉、宇達公司工程登
      記簿上載有原告姓名，即誣指原告未辦營業登記，又被告未依台灣省政府八十
      七年九月二十三日八七府訴三字第一六六七二四號訴願決定意旨重行查核，竟
      然以八十八年九月十八日八八投稅法字第五二七二九號復查決定書說明：業查
      得上開營造廠右於前揭期間開立支票或匯票予原告之資金往來紀錄，足可作為
      原告承包系爭工程之佐證。右列台灣銀行南投分行支票往來多少，金額若干？
      均未經原告確認其用途是否為委任工地負責人所必需代發之工資工料款？其金
      額多少？又能代表其為承攬工程原處分機關均未詳加查或提出數據或調查筆錄
      或雙方對質以證明其為承攬工程，率爾認定其係未辦營業登記而營業，忽視台
      灣省政府訴願撤銷意旨未盡調查之責，原告豈能甘服。
  二、被告陳述：
    (一)原告未依法辦理營業登記，於八十二年至八十五年間承包孝蓉、宇達公司得標
      之前述工程，逃漏銷售額六六、四二九、ＯＯＯ元（含稅），營業稅額三、一
      六三、二八六元，違反營業稅法第二十八條規定，案經法務部調查局南投縣調
      查站查獲，有該站八十六年七月十九日投廉忠字第八六一一六Ｏ號函影本、
      孝蓉公司負責人及宇達公司實際負責人許陳梅雀君之調查筆錄、查扣證物即原
      告承作工程紀錄等影本在案可稽，原告雖於獲案時否認承包系爭工程，惟被告
      遵照臺灣省政府上開訴願決定撤銷意旨重行查核，業查得上開營造商於前揭期
      間開立支票或匯款予原告之資金往來紀錄，足可作為原告承包系爭工程之佐證
      ，此有許陳梅雀開立經原告或其配偶謝金枝兌領之臺灣銀行南投分行支票及許
      陳梅雀匯款予原告之匯款單據等影本附案可證，是原告未依規定申請營業登記
      而營業，違章事實至為明確，被告據以核定追繳營業稅三、一六三、二八六元
      ，並按所漏稅額處三倍罰鍰計九、四八九、八００元（計至百元），洵無不合
      。
    (二)孝蓉、宇達公司將得標之工程以得標價金之九成轉包與各下包人員承作，該下
      包人員須獨立完成各該工程，自行負責工程盈虧，並拿回發票、收據等事實，
      業經孝蓉公司負責人及宇達公司實際負責人許陳梅雀於獲案筆錄中供述甚詳，
      有前揭調查筆錄影本在案可稽。審諸許陳梅雀獲案筆錄，八十六年三月二十六
      日供述：「孝蓉、宇達：：等公司所承包之工程繁多，：：下包人員所取得之
      各該工程進項憑證，買受人視該工程由那一營造公司牌照得標即填寫該營造公
      司名稱，：：該等憑證下包人員蒐集後交回給我：：那一位下包人員拿回進項
      憑證，就登載於他那一本專門帳冊內：：」、「宇達、孝蓉：：所承包之工程
      交予各該下包人員承作時，我先扣除工程款一成，作為繳納營業稅、技師費等
      相關費用，九成作為工程費用：：」，八十六年四月九日供述：「各該人員拿
      回之統一發票由我查收後，載明於如扣押物：：，亦即各該人員記事本及承作
      工程記錄表，我並將彼等拿回發票面額的百分之五退還給各下包業者，大部分
      以現金支付。」、「因為下包業者太多：：彼等承作之工程名稱、得標金額、
      轉包金額、開工完工日期、拿回發票詳細記錄，如前述詳如扣押物：：。」，
      查扣證物編號十五─七十八甲○承作工程紀錄中均有明確記載，該查扣證物所
      彰顯之事實，既與許陳梅雀供述情節相符，其不論係內部記錄或對外憑證，倘
      得以證明待證事實者，即具證據能力，且上開筆錄非出於強暴、脅迫、利誘、
      詐欺、違法拘押，或其他不正當之方法，自得採為系爭違章事實之證據。另據
      法務部調查局南投縣調查站查扣孝蓉公司之部分支票簿票根，明確記載許陳梅
      雀開立支票支付予被告「工程款」、「退稅」之紀錄，又被告遵照臺灣省政府
      上開訴願決定撤銷意旨重行查核時，亦查得許陳梅雀於前揭期間開立經原告或
      其配偶謝金枝女士兌領之臺灣銀行南投分行支票及許陳梅雀君匯款予原告之匯
      款單據影本等資金往來紀錄，益足佐證查扣證物所載及許陳梅雀供述情節之事
      實，是被告以上開筆錄及該承作工程紀錄為本件違章事證，認定原告向孝蓉、
      宇達公司承包本案系爭工程，據依首揭規定論處，應無不合。
    (三)原告向孝蓉、宇達公司承包其得標工程，為營業稅法所規範之營業人，與該二
      家公司向發包人承攬工程，核屬不同營業主體之法律行為，是孝蓉、宇達公司
      與系爭工程發包人間書立工程合約定有不得轉包之約定、相關工程驗收及核發
      工程款等是否依約定程序辦理，均僅係孝蓉、宇達公司二家營業人與發包人間
      履約之規範，尚無足作為原告未承包系爭工程之證明，原告執以主張並未承包
      孝蓉、宇達公司得標之工程，尚無可採。又本案訴外人孝蓉、宇達公司得標本
      案系爭工程後再轉包予原告承作，依首揭營業稅法規定，該二家營造廠商及原
      告均應各自就其營業額申報繳納營業稅，是原告既未就其向孝蓉、宇達公司承
      攬工程之營業額繳納營業稅，當不能持該二家公司已就其向發包人承包之工程
      價款繳納營業稅，據以主張解免繳納營業稅之責任，所訴理由，亦無足採。末
      查本案系爭補徵營業稅及罰鍰，乃原告未依法辦理營業登記承包工程，逃漏營
      業稅，被告依法所為之處分，其違章事實並非「借牌投標」，原告訴指原查獲
      單位及被告比附援引清塵專案、預設立場辦理本案，顯有誤解。綜上論結，本
      件行政訴訟，顯無理由，謹請惠予駁回，以維稅政。
    理  由
一、按「在中華民國境內銷售貨物或勞務及進口貨物，均應依本法規定課徵營業稅」
    、「營業人之總機構及其他固定營業場所，應於開始營業前，分別向主管稽徵機
    關申請營業登記」、「營業人有左列情形之一者，主管稽徵機關得依照查得之資
    料，核定其銷售額及應納稅額並補徵之：．．．三、未辦妥營業登記，即行開始
    營業，或已申請歇業仍繼續營業，而未依規定申報銷售額者」、「納稅義務人，
    有左列情形之一者，除追繳稅款外，按所漏稅額處一倍至十倍罰鍰，並得停止其
    營業：一、未依規定申請營業登記而營業者」，營業稅法第一條、第二十八條、
    第四十三條第一項第三款及第五十一條第一款均定有明文。
二、經查原告未依法辦理營業登記，於八十二年至八十五年間承包孝蓉、宇達公司得
    標之清水溪福興二號護岸工程、清水溪鯉魚護岸工程、清水溪福興一號堤防工程
    、濁水溪富州堤防工程、濁水溪番仔寮三號堤防工程及濁水溪大庄三號堤防延長
    工程等工程。孝蓉、宇達公司將得標之工程以得標價金之九成轉包與下包人員承
    作（包括原告），下包人員須獨立完成各該工程，自行負責工程盈虧，並拿回發
    票、收據等事實，業經孝蓉公司負責人及宇達公司實際負責人許陳梅雀於法務部
    調查局南投縣調查站調查時供述明確，核與查扣證物編號十五─七十八原告承作
    工程紀錄之記載相符，復有該調查筆錄及承作工程紀錄影本附於原處分卷可證。
    原告雖主張其僅負責工地及工程管理等語，嗣經被告依臺灣省政府訴願決定查得
    原告與孝蓉及宇達資金往來資料後，原告於本院言詞辯論時，復稱其擔任工地主
    任，月薪二萬元，公司所支付之資金，係代發工資及買材料的錢等語，惟依被告
    查得之資金往來資料所示，自八十二年一月起至八十五年十二月止，孝蓉、宇達
    公司所簽發，經由原告或其配偶謝金枝所兌領之支票，或由該公司匯入原告、謝
    金枝帳戶之款項，共計六十六筆，單筆金額最高者為六百二十四萬元、次為四百
    餘萬元，其中超過百萬元以上者，合計三十二筆，此顯非一般工地主任代發工資
    或代購材料之金額。且該支票存根亦有載明支付之目的為「工程款」、「退稅」
    ，各該筆金額，經核對亦與工程紀錄所載內容符合，足見許陳梅雀於調查站之供
    述及該查扣證物，均與事實相符，原告之主張尚不足採。
三、再查孝蓉、宇達公司向定作人承攬工程後，原告再向此二家公司承包該得標工程
    ，惟原告與孝蓉、宇達公司，分別為營業稅法所規範之營業人，核屬不同營業主
    體，該承攬及次承攬（即轉包）為個別獨立之法律行為。孝蓉、宇達公司與定作
    人間之工程合約，縱定有不得轉包之約定，亦僅生孝蓉、宇達公司違約將工程轉
    包與原告時，該二公司應如何對定作人負責或賠償等問題，尚不能據此即認原告
    未向孝蓉、宇達公司承包系爭工程。又，孝蓉、宇達公司將得標之系爭工程，轉
    包予原告承作，依首揭營業稅法規定，該二家營造廠商及原告均應各自就其營業
    額申報繳納營業稅。因此，原告自應就其向孝蓉、宇達公司承攬工程之營業額，
    另行繳納營業稅，不能以該二家公司已繳納營業稅為由，而主張原告就其承包部
    分勿庸繳納營業稅。從而，被告依所查獲之前開事實，就原告據以核定追繳營業
    稅三、一六三、二八六元，並就原告未依規定申請營業登記而營業部分，按所漏
    稅額處三倍罰鍰計九、四八九、八ＯＯ元（計至百元），自屬有據，訴願決定予
    以維持，亦屬正當。原告起訴意旨，尚無理由，應予駁回。
四、據上論結，本件原告之訴為無理由，依行政訴訟法第一百九十五條第一項後段、
    第九十八條第三項前段，判決如主文。
本件於九十年三月二十八日言詞辯論終結。
中    華    民    國     九十        年      四      月       四        日
                    臺 中 高 等 行 政 法 院  第 一 庭
                                審 判 長 法      官  簡朝振
                                         法      官  胡國棟
                                         法      官  宋富美
右正本證明與原本無異。
如不服本判決，應於判決送達後二十日內向本院提出上訴書狀，其未表明上訴理由者
，應於提起上訴後二十日內向本院提出上訴理由書（須依對造人數附具繕本）；如於
本判決宣示或公告後送達前提起上訴者，應於判決送達後二十日內補提上訴理由書（
須附繕本）。未表明上訴理由者，逕以裁定駁回。
提起上訴應預繳送達用雙掛號郵票拾份 (每份三十四元)。
中    華    民    國     九十        年      四      月       四        日
                                         法院書記官  王永慶


司法院資訊處製作；財團法人民間司法改革基金會備份。
